臺灣臺北地方法院民事判決　　　　　　 93年度簡上字第625號
上　訴　人　天牡企業有限公司
法定代理人　甲○○
被上訴人　　家福股份有限公司
　　　　　　　　　　　台北市中山區○○○路○段137號6樓
　　　　　　　　　　　之1
法定代理人　乙○○
訴訟代理人　范纈齡律師
複代理人　　洪志青律師
訴訟代理人　林麗琦律師
上列當事人間請求給付租金事件，上訴人對於中華民國93年8月
17日本院台北簡易庭93年度北簡字第537號第一審判決，提起上
訴，本院判決如下：
    主  文
原判決廢棄，發回原審法院。
    事實及理由
一、按第一審之訴訟程序有重大之瑕疵者，第二審法院得廢棄原
    判決，而將該事件發回原法院。但以因維持審級制度認為必
    要時為限。民事訴訟法第451條第1項定有明文。此項規定，
    依同法第436條之1第3項規定，於簡易訴訟程序事件之第二
    審上訴程序準用之。
二、上訴人於原審起訴主張：緣兩造於民國83年10月15日簽立動
    產租賃契約，由被上訴人向其承租傢俱一批使用，包括：高
    級進口純牛皮沙發暨茶几一組、客廳紅木電視音響櫃一個、
    紅木餐桌椅（十二張）一組、餐廳大型碗盤櫃二組、主人房
    一間（全部房間傢俱組）、小孩房四間（全部房間傢俱組）
    、休閒小客廳高級搖搖椅、電視錄影機、進口波斯地毯、室
    內牆壁擺飾鏡子及圖片、微波爐、大型冰箱、洗衣機、烘乾
    機、各式小家電、四套小音響、世界通用多功能電視暨錄放
    影機、客廳高級音響及各式美術燈等，全新價值為新台幣（
    下同）1,387,000元，租期2年。嗣租期屆滿，雙方再於85年
    10 月15日簽立同一內容之租賃契約（下簡稱系爭租約），
    租期仍為2年，第一年租金每月15,000元，第二年租金每月
    12, 000元，租金以12個月為一期一次預付租金。然被上訴
    人自87年10月以後即未給付租金，茲訴請被上訴人給付自92
    年5 月28日起至93年5月27日止之租金，以每月15,000元計
    算，被上訴人應給付上訴人18萬元等語。原法院以系爭租約
    已於91年7月2日終止，上訴人之訴，依其所訴之事實，在法
    律上顯無理由，依民事訴訟法第249條第2項規定，毋庸繼續
    言詞辯論逕以判決駁回之。
三、上訴意旨略以：被上訴人繼續占有使用租賃物，顯然未符合
    解約要件，依約仍應繼續支付租金，退步言，即使系爭租約
    已於91年7月2日終止，然被上訴人於終止系爭租約後，不但
    未歸還任何一件租賃物，甚且將其帶往日本繼續使用，亦應
    依不當得利之法律關係返還自91年7月3日起至92年7月2日止
    之租金利益。又上訴人之訴依所訴事實，在法律上非無理由
    ，原審未經言詞辯論逕以判決駁回之，其訴訟程序有重大瑕
    疵，影響上訴人訴訟利益等語。
四、按判決除別有規定外，應本於當事人之言詞辯論為之，民事
    訴訟法第221條第1項定有明文。又民事訴訟法第249條第2項
    所謂原告之訴，依其所訴之事實，在法律上顯無理由者，係
    指依原告於訴狀內記載之事實觀之，在法律上顯然不能獲得
    勝訴之判決者而言。若原告所主張之事實，法院須依調查證
    據之結果，始能斷定其訴之有無理由者，即非該條項所謂在
    法律上顯無理由，自仍應基於言詞辯論而為為判決。（最高
    法院62年台上字第845號判例、39年度台上字第1330號判決
    要旨參照）。本件上訴人起訴主張其與被上訴人間有租賃關
    係存在而請求給付租金，被上訴人則抗辯兩造租約於91年7
    月2日終止，而原審係依調查證據結果認定兩造租約已於91
    年7 月2日終止，則依前開說明，尚難認原告之訴在法律上
    顯無理由，自仍應基於言詞辯論而為判決。原審未經言辯論
    逕以判決駁回上訴人之訴，其訴訟程序有重大瑕疵，且影響
    當事人審級利益，而兩造復不同意逕由本院審理判決，為維
    持審級制度，自有將本事件發回原法院即本院台北簡易庭更
    行審理之必要，爰不經言詞辯論逕為判決如主文。
五、據上論結，原審之訴訟程序有重大瑕疵，依民事訴訟法第43
    6條之1第3項、第451條第1項、第453條，判決如主文。
中　　華　　民　　國　　94　　年　　8 　　月　　1 　　日
                  民事第二庭  審判長法　官　 鄭純惠
                  　　　　　        法  官   黃雯惠
                                    法  官   吳淑惠
以上正本係照原本作成。
不得上訴。
中　　華　　民　　國　　94　　年　　8 　　月　　2 　　日
                                    書記官   蔡凱如
